【裁判字號】    98,上訴,226
【裁判日期】    980120
【裁判案由】    違反毒品危害防制條例
【裁判全文】
臺灣高等法院臺中分院刑事判決         98年度上訴字第226號
上  訴  人
即  被  告  甲○○
上列上訴人因違反毒品危害防制條例案件，不服臺灣南投地方法
院97年度審訴字第143號中華民國97年12月5日第一審判決（起訴
案號：臺灣南投地方法院檢察署97年度毒偵字第1568號），提起
上訴，本院判決如下：
    主  文
上訴駁回。
    理  由
一、依刑事訴訟法第350條、第361條、第362條、第367條規定，
    不服地方法院之第一審判決而上訴者，須提出上訴書狀，並
    應敘述具體理由，為上訴必備之程式；其所提出之書狀未敘
    述上訴理由，或僅曾以言詞陳述上訴理由者，均應於上訴期
    間屆滿後二十日內補提理由書於第一審法院。第一審法院經
    形式審查，認逾期未補提上訴理由者，應定期間先命補正；
    逾期未補正者，為上訴不合法律上之程式，應以裁定駁回。
    倘已提出上訴理由，但所提非屬具體理由者，則由第二審法
    院以上訴不合法律上之程式，判決駁回。而所謂具體理由，
    必係依據卷內既有訴訟資料或提出新事證，指摘或表明第一
    審判決有何採證認事、用法或量刑等足以影響判決本旨之不
    當或違法，而構成應予撤銷之具體事由，始克當之（例如：
    依憑證據法則具體指出所採證據何以不具證據能力，或依憑
    卷證資料，明確指出所為證據證明力之判斷如何違背經驗、
    論理法則）；倘僅泛言原判決認定事實錯誤、違背法令、量
    刑失之過重或輕縱，而未依上揭意旨指出具體事由，或形式
    上雖已指出具體事由，然該事由縱使屬實，亦不足以認為原
    判決有何不當或違法者（例如：對不具有調查必要性之證據
    ，法院未依聲請調查亦未說明理由，或援用證據不當，但除
    去該證據仍應為同一事實之認定），皆難謂係具體理由，俾
    與第二審上訴制度旨在請求第二審法院撤銷、變更第一審不
    當或違法之判決，以實現個案救濟之立法目的相契合，並節
    制濫行上訴（最高法院97年度臺上字第892號判決意旨可資
    參照）。又理由是否具體，則屬第二審法院審查之範圍，不
    在命補正之列，亦即上訴書狀已記載理由，並有具體之敘述
    時，其上訴既屬合法，第二審法院固應就其理由之是否可取
    ，為實體之審理及判斷；如認其上訴書狀雖記載理由，但並
    未具體敘述時，則無須再命補正，可逕認其上訴不合法，以
    判決駁回之（此有最高法院97年度臺上字第1281號判決意旨
    可參）。
二、經查，本案上訴人即被告甲○○（下稱被告）不服原審判決
    提起上訴，其上訴狀所載理由，係以：被告前因觀察勒戒執
    行完畢出所後，  因工作繁忙，其為家中獨子，雙親年紀老
    邁，無法負荷家中製茶之瑣碎工作，凡事都要被告經手，無
    法請人幫忙，被告因受不了家中經濟及雙親體力衰退，所有
    壓力集中於一身，故又再犯施用第一級毒品罪，原審判處被
    告有期徒刑十月，認屬太過嚴重，被告犯後坦承犯行，犯後
    態度良好，又有悔意，加上家中經濟都需被告一肩承擔，懇
    請能重新輕判，讓被告有自新之機會，能早日返家孝順雙親
    等語。按刑罰之量定，屬法院自由裁量之職權行使，應審酌
    刑法第57條所列各款事由及一切情狀，為酌量輕重之標準，
    並非漫無限制；量刑輕重係屬事實審法院得依職權自由裁量
    之事項，苟已斟酌刑法第57條各款所列情狀而未逾越法定刑
    度，不得遽指為違法；且在同一犯罪事實與情節，如別無其
    他加重或減輕之原因，下級審量定之刑，亦無過重或失輕之
    不當情形，則上級審法院對下級審法院之職權行使，原則上
    應予尊重（最高法院72年臺上字第6696號、75年臺上字第70
    33號判例及85年度臺上字第2446號判決意旨參照）。原審以
    被告施用第一級毒品海洛因之犯行，事證明確，審酌被告前
    因施用毒品犯行，經觀察勒戒執行完畢後，仍故態復萌，再
    度施用毒品，無視於毒品對於其自身之戕害及國家對於杜絕
    毒品犯罪之禁令，惟衡酌施用毒品係屬自戕行為，及犯後坦
    承犯行等一切情狀，量處被告有期徒刑十月，原審已斟酌刑
    法第57條各款所列情狀而未逾越法定刑度，且就被告犯後坦
    承犯行之犯罪後態度業予審酌，依上開最高法院判例、判決
    意旨，即不得遽指為違法，原審之量刑應屬妥適，被告上訴
    意旨指原審判決量刑顯屬過重云云，尚有誤會。另被告提及
    之家庭狀況等情，尚與原審認定事實、適用法律、量處刑罰
    無涉。綜上，被告僅泛言請求從輕量刑，但就第一審判決究
    有何具體事由，致判決不當或違法，並無一語涉及，自非屬
    得上訴第二審之具體理由。依上揭法律規定及判決意旨，被
    告提起之第二審上訴不合法律上程式，爰不經言詞辯論，判
    決駁回上訴。
據上論斷，應依刑事訴訟法第367條前段、第372條，判決如主文
。
中    華    民    國    98    年    1     月    20    日
            刑事第五庭  審判長法  官  趙  春  碧
                              法  官  何  秀  燕
                              法  官  楊  真  明
以上正本證明與原本無異。
如不服本判決應於收受送達後十日內向本院提出上訴書狀，其未
敘述上訴理由者，並得於提起上訴後十日內向本院補提理由書（
均須按他造當事人之人數附繕本）「切勿逕送上級法院」。
                              書記官  李  淑  芬
中    華    民    國    98    年    1     月    20    日


司法院資訊處製作；財團法人民間司法改革基金會備份。
